臺灣新北地方法院刑事判決
110年度交訴字第18號
公  訴  人  臺灣新北地方檢察署檢察官
被      告  吳太乙


指定辯護人  本院公設辯護人彭宏東  
被      告  潘結成



選任辯護人  趙晊成律師
上列被告因公共危險等案件，經檢察官提起公訴（109年度偵字
第38186號），本院判決如下：
    主    文
吳太乙駕駛動力交通工具而吐氣所含酒精濃度達每公升零點二五
毫克以上，處有期徒刑參月，如易科罰金，以新臺幣壹仟元折算
壹日。
吳太乙、潘結成被訴強盜部分無罪。
潘結成被訴傷害、公然侮辱部分公訴不受理。
    事    實
一、吳太乙自民國109年9月25日21時起至翌日0時30分許，在新
    北市○○區○○路000號尚介青快炒店飲用威士忌後，即與一同
    飲酒之友人潘結成共同搭乘司機謝嘉然駕駛之車牌號碼000-
    0000號營業用小客車（下稱系爭營小客），欲前往新北市三
    重區龍門路、正義北路口；惟該車行駛至國道1號北向27.9
    公里處，因右後輪爆胎，乃停於外側路肩待援；詎吳太乙明
    知其飲酒後已達不得駕駛動力交通工具之程度，因恐於路肩
    等待會有危險，且司機謝嘉然亦拒絕繼續駕駛該爆胎車輛搭
    載其立即離去，乃基於酒後駕駛動力交通工具之犯意，於10
    9年9月26日1時52分許，自該處駕駛系爭營小客沿國道1號路
    肩離去。嗣為接獲謝嘉然通知之同車隊司機謝幸原，駕車在
    國道1號公路北向26.9公里路肩處，將吳太乙攔停，吳太乙
    下車後，即沿國道1號路肩步行離去，再於國道1號三重出口
    前300公尺處，為新北市政府警察局三重分局執勤員警查獲
    ，並於同日2時18分許，測得其吐氣所含酒精濃度達每公升0
    .91毫克，已逾每公升0.25毫克之法定不能安全駕駛標準，
    始悉上情。　　
二、案經內政部警政署國道公路警察局第一公路警察大隊報請臺
    灣新北地方檢察署檢察官偵查起訴。
　　理    由
壹、有罪部分：　　
一、按被告以外之人於審判外之陳述，雖不符前4 條之規定，而
    經當事人於審判程序同意作為證據，法院審酌該言詞陳述或
    書面陳述作成時之情況，認為適當者，亦得為證據，刑事訴
    訟法第159 條之5 定有明文；其立法理由在於傳聞證據未經
    當事人之反對詰問予以核實，乃排斥其證據能力。惟當事人
    如放棄對原供述人之反對詰問權，於審判程序表示同意該等
    傳聞證據可作為證據，此時，法院除認該傳聞證據欠缺適當
    性外，自可承認其證據能力。經查，關於本案所引屬於審判
    外陳述之傳聞證據，公訴人、被告吳太乙及其辯護人均同意
    作為證據，且經本院審酌該證據作成情況無不適當之情形，
    是依上開規定，認皆得作為本案證據。
二、前揭事實業據被告於偵、審時均坦承不諱，並有酒精濃度測
    定紀錄表、內政部警政署國道公路警察局舉發違反道路交通
    管理事件通知單、財團法人工業技術研究院呼氣酒精測試器
    檢定合格證書各1份在卷可憑（見偵卷第49、51、67頁），
    足徵被告之自白係與事實相符，可信為真；從而，本案事證
    明確，被告本案犯行堪予認定。
三、核被告所為，係犯刑法第185條之3第1項第1款之不能安全駕
    駛動力交通工具罪。按酒精成分對人之意識、控制能力皆具
    有不良影響，超量飲酒會導致對週遭事務之辨識及反應能力
    較平常薄弱，因而酒後駕車在道路上行駛，對一般往來之公
    眾及駕駛人自身皆具有高度危險性；爰審酌有關酒後禁止駕
    車之觀念，多年來早經政令宣導及媒體宣傳而為大眾週知，
    且被告於102年間曾有酒後駕車為警查獲，嗣經法院判處有
    期徒刑2月確定等情，有臺灣高等法院被告前案紀錄表在卷
    可按，是其對於酒後不能駕車及其危險性，理應知之甚詳，
    詎仍心存僥倖，於服用酒類呼氣酒精濃度達每公升0.91毫克
    ，已大幅超越法定標準，仍駕駛系爭營小客，不僅漠視己身
    安危，更罔顧公眾行之安全；惟念其初始係付費搭乘謝嘉然
    駕駛之系爭營小客，之後因該車爆胎，而被告又恐於國道路
    肩處等待會有危險，乃駕駛該車離去，且犯後即坦承犯行，
    態度良好，兼衡被告其餘素行、犯罪之情節、危害、智識程
    度、生活情形、經濟狀況等一切情狀，量處如主文所示之刑
    ，併諭知易科罰金之折算標準，以資儆懲。另被告曾有前述
    酒駕前科，業如前述，雖原本係搭乘計程車，因意外爆胎始
    為本案犯行，然本院仍認被告對於刑罰之反應能力係有未足
    ，為使其能更加謹記教訓、心生警惕，故認不宜宣告緩刑，
    附此敘明。　
貳、無罪部分：
一、公訴意旨略以：被告吳太乙、潘結成於尚介青快炒店飲用威
    士忌後，即共同搭乘司機即告訴人謝嘉然駕駛之系爭營小客
    ，而該車行駛至國道1號北向27.9公里處時，因右後輪爆胎
    ，乃停於外側路肩待援，被告等要求告訴人直接將車輛駛離
    高速公路未果，被告潘結成即徒手毆打告訴人左胸、左臂及
    腹部（傷害部分詳見下述參所載），致其坐靠在該處外側護
    欄不能抗拒。被告等即基於強盜之犯意聯絡，趁告訴人被打
    倒在地不能抗拒，由被告吳太乙坐於駕駛座，被告潘結成坐
    在左後座，一同嘗試發動車輛欲駛離，然因2人均已酒醉，
    而未能將該車發動；之後2人商議互換座位，改由被告潘結
    成發動車輛，而於被告潘結成下車之際，被告吳太乙適發動
    該車，乃逕自將該車駛離至國道1號公路北向26.9公里處，
    始為接獲告訴人通知到場之謝幸原攔停，之後吳太乙乃棄車
    自行步行朝國道1號三重出口離去，而於距該出口前300公尺
    處，為警查獲，因認被告等所為，均係犯刑法第328條第1項
    之強盜罪嫌云云。
二、按犯罪事實應依證據認定之，無證據不得認定犯罪事實；又
    不能證明被告犯罪者，應諭知無罪之判決，刑事訴訟法第15
    4 條第2 項、第301 條第1 項分別定有明文。另按認定不利
    於被告之事實，須依積極證據，苟積極證據不足為不利於被
    告事實之認定時，即應為有利於被告之認定，更不必有何有
    利之證據，最高法院30年上字第816 號判例可資參照。
三、檢察官認被告等涉有上開犯嫌，無非係以被告等之供述、告
    訴人謝嘉然、證人謝幸原之證述、臺灣新北地方檢察署110
    年2月5日勘驗筆錄、內政部警政署國道公路警察局第一公路
    警察大隊通信聯絡暨工作紀要、扣押筆錄、扣押物品目錄表
    、新北市立聯合醫院109年9月26日診斷書、贓物認領保管單
    各1份、系爭營小客照片4張、行車紀錄器畫面翻拍照片7張
    、行車紀錄器光碟1片資為論據。訊據被告等均堅詞否認有
    何強盜犯行，被告吳太乙辯稱：我沒有要強盜系爭營小客據
    為己有之意，是因為車子拋錨在國道上，當時四周很暗，旁
    邊車子速度都很快，我直覺待在現場很危險，就跟被告潘結
    成一起拉告訴人謝嘉然上車想趕快開車去交流道下的厚德派
    出所報案，但告訴人不肯，所以我才將系爭營小客開走，目
    的是為了離開現場等語；被告潘結成則辯稱：我沒有要強盜
    系爭營小客的意思，我根本不知道被告吳太乙會將車開走等
    語。
四、按意圖為自己或第三人不法之所有，以強暴、脅迫、藥劑、
    催眠術或他法，至使不能抗拒，而取他人之物或使其交付者
    ，為強盜罪，處5年以上有期徒刑，刑法第328條第1項定有
    明文。經查：
　㈠被告潘結成固不否認有毆打告訴人謝嘉然成傷之事實，然辯
    稱：我根本不知道被告吳太乙會將系爭營小客開走，我完全
    沒有要將車開走的意思等語，核與告訴人謝嘉然於警詢及偵
    查中均證稱：被告等先一同坐上車，後來被告潘結成單獨下
    車叫我趕快開車載他們走，接著就看到車子被開走，被告潘
    結成也覺得很驚訝等語（見偵卷第80、166頁），及本院勘
    驗系爭營小客行車紀錄器光碟結果為：被告等上車後，被告
    潘結成即一再阻止被告吳太乙自行發動車輛，而頻稱「不」
    、「不行」，及稱「別人的財產」、「停旁邊」、「別開車
    」、「換運將來開」（詳見以下『勘驗結果』⒈至⒊所示）等情
    （見本院卷第208、214、215頁之本院110年11月3日勘驗筆
    錄及附件）均相符，足見臺灣新北地方檢察署110年2月5日
    勘驗筆錄有關「被告潘結成則探身向被告吳太乙表示『換我
    開喔』……，被告潘結成自左後門下車」（見偵卷第232頁），
    係屬『換運將來開』之誤，且被告潘結成上開所辯係屬真實。
    是難認被告潘結成就被告吳太乙將系爭營小客駛離現場部分
    ，有何犯意聯絡與行為分擔。
　『勘驗結果』：
　⒈時間：109年9月26日1時47分10秒至26秒
    被告潘結成自右後車門上車後坐在駕駛座後方座位。 
　⒉時間：109年9月26日1時47分27秒至56秒
　　被告吳太乙進入車内坐在駕駛座上嘗試發動汽車，但無法發
    動。
    被告吳太乙稱：不知，怎麼開我不知道。
    被告潘結成稱：ㄟ啊他，ㄟ太乙啊。
    被告吳太乙稱：不曉得啊，管他的。
    被告潘結成稱：不，不行，太乙啊。
    被告吳太乙稱：……（無法辨識）。
    被告潘結成稱：……（無法辨識）。
    被告吳太乙稱：喔 。
    被告潘結成稱：……別人的財產。
    (以上對話均為台語。）　
　⒊時間：109年9月26日1時51分15秒至55秒
　　被告潘結成坐於左後座，隨後被告吳太乙進入車内坐在駕駛
    座，並繫上安全帶，被告潘結成即向前靠在駕駛座與副駕駛
    座中間與被告吳太乙交談。
　　被告潘結成稱：太乙啊……不，不可以開車（調整坐姿趨前靠
    近被告吳太乙）。
    被告潘結成稱：不！不行！
    被告吳太乙稱：不願意上來啊。
    被告潘結成稱：不！不行！
    被告吳太乙稱：我來開啦。
    被告潘結成稱：停旁邊。
    被告潘結成稱：危險啦。
    被告潘結成稱：不，太乙啊！
    被告潘結成稱：別開車！
    被告潘結成稱：換運將來開（同時側身開右後車門下車）。
    (以上對話均為台語）　　　　
　㈡又被告吳太乙固不否認有擅自將系爭營小客駛離爆胎現場之
    事實，此部分並有內政部警政署國道公路警察局第一公路警
    察大隊通信聯絡暨工作紀要、扣押筆錄、扣押物品目錄表、
    贓物認領保管單可佐；然其辯稱並無不法所有意圖等語，核
    與告訴人謝嘉然於警詢時證稱：車子爆胎停靠路肩，被告潘
    結成、吳太乙緊接著我下車，被告潘結成一直辱罵並說要打
    電話叫警察，被告吳太乙就說這沒什麼事情，但國道上太危
    險，叫我趕快把他們載下去不用等警察來等語（見偵卷第80
    頁）、被告潘結成供稱：被告吳太乙當時是說基於安全考量
    要離開國道，所以要開車下交流道等語（見偵卷第59頁），
    與證人即攔停被告吳太乙之謝幸原於偵查及本院訊問時陳稱
    ：被告吳太乙有說他擔心自己安全，所以要去找警察；印象
    中他後來徒步離開也是覺得高速公路很危險等語（見偵卷第
    167頁、本院卷第147頁）均相符；參以被告吳太乙自陳係退
    休保險公司協理之資歷，堪認較一般人更具有風險意識，及
    確實曾有諸多停靠路肩遭撞擊成傷或致死事故發生之事實，
    足見被告吳太乙上開所辯係屬可信。
　㈢又告訴人謝嘉然所受左側肩、左前胸壁及腹壁挫傷之傷勢，
    僅係被告潘結成單獨、徒手以右手掌拍打告訴人手臂、胸口
    （胃）各1 下所造成等情，業經告訴人、被告潘結成分別供
    證明確，並有新北市立聯合醫院109 年9 月26日診斷書可按
    （見偵卷第59、80、81、85、114、115頁、本院卷第147頁
    ），堪信為真實；參以告訴人當時係39歲之壯年人，身體又
    無特殊疾病、情狀，實難認被告潘結成上開以手掌拍打2下
    之所為，已足造成告訴人無法抗拒。
　㈣再者，被告吳太乙並未參與共同毆打告訴人之情，業據其供
    稱：我對於被告潘結成有毆打告訴人謝嘉然乙節全然不知情
    ，也沒有看到等語（見本院卷第310頁）；參以被告潘結成
    稱：我當時酒醉意識不清，沒印象為什麼會出手打告訴人，
    也不清楚被告吳太乙有沒有打人等語（見偵卷第59、115頁
    ），則以被告等當時均已酒醉始搭上告訴人駕駛之系爭營小
    客，之後該車因爆胎拋錨停放在路肩又屬臨時之突發狀況，
    實難想像已呈泥醉狀態之被告2人，有謀議於爭執過程中，
    僅由被告潘結成拍打告訴人2下，而以之共同傷害告訴人之
    可能，且起訴檢察官亦認定本案傷害部分係被告潘結成單獨
    所為，是可印證被告吳太乙此部分所辯，係屬真實，是其並
    未對告訴人有何施加強暴行為之事實，亦堪認定。
　㈤綜上所述，被告潘結成自始至終均無取他人之物，即擅自駕
    駛告訴人謝嘉然系爭營小客離去之犯意及行為，遑論對該車
    有何不法所有之意圖；其徒手以右手掌拍打告訴人2下，僅
    係雙方爭執中酒醉之不當行為並觸犯刑法傷害罪，然尚不足
    以造成告訴人不能抗拒，所為實與強盜罪之構成要件有別。
    而被告吳太乙係認國道燈光昏暗，且車速很快，待在現場恐
    有危險，為期趕緊脫離，始於與被告潘結成要求告訴人駕車
    搭載兩人離開未果後，自行駕駛該車離去，顯然被告吳太乙
    係為趕緊離開現場，而非意在保存該車輛使用、持有之不法
    所有狀態，難認就該車有何不法所有意圖；況其並無為擅自
    駛離該車，而對告訴人施加任何不法行為，亦未參與被告潘
    結成傷害告訴人之行為，或有何利用此情境而擅自駕車離開
    之行為，此由告訴人抱怨遭（被告潘結成）毆打至被告吳太
    乙順利發動該車間，已有5分4秒之時間差距，告訴人均無任
    何積極阻止之舉措（見本院卷第208、214至216頁之本院110
    年11月3日勘驗筆錄及附件），事實上告訴人亦稱：我完全
    不知道被告吳太乙會把我的車開走，因為車子已經爆胎，他
    開走車子我是完全反應不及，並不是不能抗拒等語明確（見
    本院卷第147頁），更足以印證被告吳太乙僅係趁隙將系爭
    營小客開走以離開其認為危險之處所，所為亦與強盜罪之構
    成要件有異。
五、綜上所述，被告等所辯既非無據，且檢察官所舉之系爭營小
    客照片、行車紀錄器畫面翻拍照片等，亦無從使本院獲致被
    告等有強盜犯行之確信，復查無其他積極證據足認被告等有
    何強盜犯行，自難以前述罪嫌相繩。揆諸前揭說明，被告等
    犯罪尚屬不能證明，即應為其等無罪之諭知。
參、不受理部分：　　　　
一、公訴意旨係以：被告潘結成與吳太乙搭乘之系爭營小客於國
    道1號北向27.9公里處，因爆胎而停於該處路肩後，被告潘
    結成因司機即告訴人謝嘉然拒絕繼續駕駛該車搭載其與吳太
    乙立即離開，乃基於公然侮辱及傷害之犯意，先在上開車輛
    外之高速公路路肩處，以「幹你娘」等語辱罵告訴人，並徒
    手毆打其左胸、左臂及腹部，致使謝嘉然受有左側前胸壁挫
    傷、左側肩膀挫傷、腹壁挫傷等傷害，因認被告潘結成所為
    係涉犯刑法第277條第1項之傷害罪、同法第309條第1項之公
    然侮辱罪嫌。
二、按告訴乃論之罪，告訴人於第一審辯論終結前，得撤回其告
    訴；又告訴經撤回者，法院應諭知不受理之判決，刑事訴訟
    法第238條第1項及第303條第3款分別定有明文。
三、被告潘結成因傷害等案件，經檢察官提起公訴，認其係犯刑
    法第277條第1項之傷害罪、第309條第1項之公然侮辱罪；依
    同法第287條、第314條之規定，須告訴乃論。茲據告訴人謝
    嘉然於110年10月27日遞狀撤回告訴（見本院卷第137頁），
    揆諸前開說明，爰為不受理判決之諭知。
據上論斷，應依刑事訴訟法第299條第1項前段、第301條第1項、
第303條第3款，判決如主文。
本案經檢察官蔡景聖偵查起訴，由檢察官許慈儀到庭執行職務。
中　　華　　民　　國 　 111　　年　　1　　月　　26　　日
                  刑事第二庭　審判長法　官　許必奇

                                    法　官　劉芳菁

                                    法　官　洪珮婷
上列正本證明與原本無異。
如不服本判決，應於送達後20日內，向本院提出上訴書狀，並應
敘述上訴理由：其未敘述上訴理由者，應於上訴期間屆滿後20日
內向法院補提理由書（均需按他造當事人之人數附繕本，切勿逕
送上級法院）。
                                    書記官  林修渝
中　　華　　民　　國　　111 　年　　1 　　月　　28　　日

附錄論罪科刑法條全文：
中華民國刑法第185條之3第1項第1款
駕駛動力交通工具而有下列情形之一者，處2年以下有期徒刑，
得併科20萬元以下罰金：
一、吐氣所含酒精濃度達每公升零點二五毫克或血液中酒精濃度
    達百分之零點零五以上。